【裁判字號】    97,審訴,3776
【裁判日期】    970912
【裁判案由】    毒品危害防制條例
【裁判全文】
臺灣高雄地方法院刑事判決            97年度審訴字第3776號
公  訴  人  臺灣高雄地方法院檢察署檢察官
被      告  甲○○
上列被告因違反毒品危害防制條例案件，經檢察官提起公訴（97
年度毒偵字第6154號、第6386號），嗣因被告就被訴事實為有罪
陳述，經本院告知簡式審判程序意旨並聽取公訴人及被告之意見
後，本院合議庭裁定由受命法官獨任依簡式審判程序審理，判決
如下：
    主  文
甲○○施用第一級毒品，共貳罪，均累犯，各處有期徒刑壹年，
應執行有期徒刑壹年拾月。
    事  實
一、甲○○前因施用毒品案件，經本院94年度毒聲字第1908號裁
    定送觀察、勒戒後，認有繼續施用毒品傾向，遂以94年度毒
    聲字第2293號裁定令入戒治處所施以強制戒治，於民國95年
    5 月10日執行完畢釋放。其後又因施用毒品，經本院95年度
    訴字第3598號判決判處有期徒刑8 月確定，復經裁定減刑為
    有期徒刑4 月，甫於96年9 月1 日縮刑期滿執行完畢。詎其
    猶不知悛悔，竟於前開觀察、勒戒執行完畢釋放後5 年內，
    基於施用第一級毒品海洛因與第二級毒品甲基安非他命之犯
    意，分別於97年5 月22日20時許及同年6 月19日22時許，在
    其位於高雄縣茄萣鄉○○路○ 段139 巷7 號住處，以將海洛
    因與甲基安非他命摻水混合後再以針筒注射之方式，同時非
    法施用第一級毒品海洛因與第二級毒品甲基安非他命各1 次
    （共計2 次）。嗣先後於：(1)97年5 月23日下午某時許，因
    遭高雄市政府警察局三民第一分局員警查獲甲○○係毒品列
    管毒品人口且未定期接受尿液檢驗，遂將其帶回該分局採尿
    送驗；(2)97年6 月19日22時50分許，在高雄縣茄萣鄉○○路
    ○段107 號旁工地因另犯竊盜罪遭警查獲，並徵得其同意後
    採尿送驗，進而查悉上情。
二、案經高雄市政府警察局三民第一分局、高雄縣政府警察局湖
    內分局先後報請台灣高雄地方法院檢察署檢察官偵查起訴。
    理  由
一、本件被告甲○○係違反毒品危害防制條例第10條第1 項施用
    第一級毒品罪，其法定刑為死刑、無期徒刑、最輕本刑為3
    年以上有期徒刑以外之罪，於準備程序進行中被告就被訴事
    實為有罪陳述，由受命法官告知簡式審判程序要旨並聽取其
    與公訴人之意見，經被告同意適用簡式審判程序後，本院亦
    認無不得或不宜改依簡式審判程序進行之處，爰依刑事訴訟
    法第273 條之1 第1 項、第284 條之1 規定，本院合議庭裁
    定由受命法官獨任進行簡式審判程序，合先敘明。
二、上揭事實，業有真實姓名對照表2 份、正修科技大學超微量
    研究科技中心97年6 月12日檢驗報告及台灣檢驗科技股份有
    限公司97年7 月7 日濫用藥物尿液檢驗報告各1 件在卷可稽
    ，復據被告於本院審理中坦認上情不諱，足徵被告之自白核
    與事實相符，堪予採信。另查，被告前因施用毒品案件，經
    裁定送觀察、勒戒後，認有繼續施用毒品傾向，遂以裁定令
    入戒治處所施以強制戒治，於95年5 月10日執行完畢釋放等
    情，有台灣高等法院被告前案紀錄表1 份附卷可參，足認被
    告確於前開強制戒治執行完畢釋放後，5 年內再犯毒品危害
    防制條例第10條之施用毒品罪。職是，本件事證明確，被告
    前揭犯行洵堪認定，均應依法論科。
三、查海洛因、甲基安非他命各係毒品危害防制條例第2 條第2
    項第1 款、第2 款所定第一級毒品與第二級毒品，依法不得
    持有、施用及販賣。核被告甲○○所為，係違反毒品危害防
    制條例第10條第1 項施用第一級毒品罪。其施用第一級毒品
    海洛因與第二級毒品甲基安非他命前分別持有海洛因、甲基
    安非他命之低度行為，俱應為施用之高度行為所吸收，不另
    論罪。蓋本件業據被告於審理中自承係以將海洛因與甲基安
    非他命摻水混合後再以針筒注射之方式、同時非法施用第一
    級毒品海洛因與第二級毒品甲基安非他命等語屬實，核其所
    辯客觀上既非全然不可採信，且被告先後2 次遭警查獲後所
    採集尿液送請鑑定結果乃同時呈現嗎啡及甲基安非他命陽性
    反應，此外亦無其他積極事證可資推認被告於各次採尿前果
    係分別實施施用第一、二級毒品之舉，即未可遽為不利於被
    告之認定，遂應認定被告確係先後以一行為同時施用第一、
    二級毒品、共計2 次之情無訛，合先敘明。另按，想像競合
    係指一行為侵害數法益而觸犯數罪名，應從一重論處。其外
    形上具備數個構成要件，但包括的作為一個構成要件加以評
    價，乃犯罪之併合，亦即犯罪之個數問題；而法規競合則係
    同一構成要件，因法律規定之錯綜複雜，致同時有數法條可
    以適用，應擇其一而排斥其他，為法條之併合，亦即法律適
    用之問題，二者概念不同（最高法院90年度台上字第4176號
    判決意旨參照）。查被告係以社會事實上之單一行為同時施
    用第一、二級毒品，縱令此舉同時該當二以上犯罪之構成要
    件，然因客觀上行為個數僅只一個，至多僅得依法論以想像
    競合犯或成立法規競合關係，斷無成立數罪之可能。次參以
    我國毒品危害防制條例有關施用毒品罪之保護法益乃係保障
    國民健康、避免遭受毒品不當戕害身心，是其縱依毒品成癮
    性、濫用性及對社會危害性等因素進而區分為四級，其中第
    10條更針對施用第一、二級毒品者科予刑事處罰，仍未可僅
    以施用毒品種類不同而誤認該罪名保護法益內容即有所差異
    。職是，本件被告雖因同時施用海洛因、甲基安非他命而同
    時該當施用第一級毒品罪與施用第二級毒品罪之構成要件，
    然因侵害法益內容同一、亦非對於相同法益而為重複侵害，
    自不得遽以想像競合犯論擬，而應成立法規競合關係中之擇
    一關係，亦即就此犯行僅論以較重之施用第一級毒品罪，即
    可完全評價該次施用毒品行為之不法內涵，再無庸論以施用
    第二級毒品罪，然仍須在量刑上適度考量該類犯行要與單純
    施用第一級毒品之行為有別，方屬適法。準此，被告先後涉
    犯施用第一級毒品犯行各2 次，彼此間犯意各別、行為互殊
    ，觸犯構成要件相異之罪名，應予分論併罰為當。從而公訴
    意旨遽謂被告先後涉犯施用第一、二級毒品罪共4 罪、應予
    分論併罰云云，尚有未恰，併予指明。再者，被告前因施用
    毒品案件，經本院判處有期徒刑8 月確定，復經裁定減刑為
    有期徒刑4 月，甫於96年9 月1 日縮刑期滿執行完畢一節，
    業如前述，並有前開台灣高等法院被告前案紀錄表附卷足憑
    ，是其前受有期徒刑執行完畢後、5 年內故意再犯有期徒刑
    以上之本罪，俱應論以累犯並依法加重其刑。爰審酌被告前
    因施用毒品案件，經施以觀察、勒戒及強制戒治後，猶於95
    、96年間多次涉犯施用毒品罪經法院判決有罪確定在案，復
    又更行實施本件犯行，足見其惡習已深，且戒絕毒癮之意志
    不堅，未能體悟施用毒品對自己、家人造成之傷害及社會之
    負擔，自屬可議；惟念其於犯後態度良好，並能坦承犯行，
    及施用毒品本質上係屬戕害自身健康之行為，尚未直接危害
    他人，反社會性程度應屬較低等一切情狀，分別量處如主文
    所示之刑，並定其應執行之刑，以資懲儆。
據上論斷，應依刑事訴訟法第273 條之1 第1 項、第299 條第1
項前段，毒品危害防制條例第10條第1 項，刑法第11條前段、第
47條第1 項、第51條第5 款，判決如主文。
中    華    民    國    97    年    9     月    12    日
                  刑事第七庭  法  官     陳明呈
以上正本證明與原本無異。
如不服本判決應於收受本判決後10日內向本院提出上訴書狀，並
應敘述具體理由，如未敘述上訴理由者，應於上訴期間屆滿後20
日內補提理由書狀於本院（均須按他造當事人之人數附繕本）「
切勿逕送上級法院」。
中    華    民    國    97    年    9     月    12    日
                              書記官     張琇晴
附錄本判決論罪科刑之法條：
毒品危害防制條例第十條
施用第一級毒品者，處六月以上五年以下有期徒刑。
施用第二級毒品者，處三年以下有期徒刑。


司法院資訊處製作；財團法人民間司法改革基金會備份。
